【裁判字號】    89,家訴,90
【裁判日期】    891018
【裁判案由】    確認子女
【裁判全文】
臺灣臺中地方法院民事判決  八十九年度家訴字第九○號
    原      告  甲○○
    訴訟代理人  簡維弘律師
    送達代收人  乙○○      住.
    被      告  丁○○      住.
    法定代理人  丙○○      住.
右當事人間否認子女事件，本院判決如左：
    主      文
確認原告與被告間父女關係存在。
訴訟費用由被告負擔。
    事      實
甲、原告方面：
一、聲明：如主文所示。
二、陳述：
  (一)被告之生母即訴外人丙○○與已故訴外人鍾開雄於民國（下同）八十年三月廿九
    日結婚，後於八十三年四月十二日協議離婚，並辦理離婚登記完畢，被告之生母
    丙○○離婚後與原告認識，日久生情，進而發生關係，被告係於八十四年六月受
    胎，嗣兩人因故分手。被告之生母丙○○於同年十二月五日再次與其前夫即訴外
    人鍾開雄結婚，而於八十五年三月十九日產下被告，而訴外人鍾開雄則於同年四
    月五日死亡，因被告係在其生母丙○○與訴外人鍾開雄婚姻關係存續中出生，戶
    政單位直接援引準正之規定，將被告登記為訴外人鍾開雄之婚生女，要與事實不
    合。
  (二)按確認法律關係成立，如原告有即受確認判決之法律上利益者即得提起，民事訴
    訟法第二百四十七條定有明文。本件被告因於法律上推定為訴外人鍾開雄之婚生
    女，致其與原告是否有親子關係不明，故有提起本訴之必要，爰依民事訴訟法第
    二百四十七條提起本訴。
三、證據：提出戶籍謄本及出生證明各一份為證。
乙、被告方面：
  一、聲明：同意原告之請求。
  二、陳述：被告確實原告所生，被告生母與鍾開雄結婚時就已知被告生母懷有原告
      的小孩，但沒有意見。
   理      由
一、本件原告主張：被告之生母即訴外人丙○○與訴外人鍾開雄於八十三年四月十二
    日離婚後，與原告認識，日久生情，進而發生關係，被告於八十四年六月受胎，
    嗣兩人因故分手，而被告之生母丙○○於同年十二月五日再次與其前夫即訴外人
    鍾開雄結婚，而於八十五年三月十九日產下被告，因被告係在其生母與訴外人鍾
    開雄婚姻關係存續中出生，戶政單位直接援引準正之規定，將被告登記為訴外人
    鍾開雄之婚生女，要與事實不合，故提起確認兩造間親子關係存在之訴等語。
二、經查：訴外人丙○○與已故之訴外人鍾開雄確實於八十四年十二月五日再婚，而
    被告係於八十五年三月十九日出生，係在訴外人丙○○與已故訴外人鍾開雄婚姻
    關係存續中出生，戶政單位直接援引準正之規定，將被告登記為已故訴外人鍾開
    雄之婚生女等事實，業有原告提出之戶籍謄本二份及出生證明各一份為證，自堪
    信為真。又兩造間經ｄｎａ比對，認其二人血緣標記相符，應有親子關係，此有
    原告提出財團法人中國醫藥學院附設醫院之親子鑑定結果及診斷証明書各一紙附
    卷可稽，是兩造間確實具有父女血緣關係，原告此部份之主張，亦屬真實，堪予
    認定。
三、按父母子女關係是否存在，不惟影響雙方之身分，且有關於雙方因該身分而產生
    之法律關係將隨之而變動，故如有提起確認親子關係存在或不存在之訴之必要，
    可提起確認之訴，此觀最高法院六十二年十月三十日第三次民事庭決議之意旨甚
    明。又確認法律關係成立或不成立之訴，非原告有即受確認判決之法律上利益者
    ，不得提起，民事訴訟法第二百四十七條第一項前段定有明文。而所謂即受確認
    判決之法律上利益，係指法律關係之存否不明，原告主觀上認其在法律上之地位
    有不妥之狀態存在，且此種不妥之狀態，能以確認判決將之除去者而言，最高法
    院五十二年台上字第一二四０號亦著有判例。本件如前所述，原告與被告有血緣
    關係，惟戶籍謄本上卻記載被告之父為已故訴外人鍾開雄，兩造間之身分關係尚
    非明確而有不妥之狀態，而此種不妥之狀態得以確認判決除去，應認原告有即受
    確認判決之利律上利益，得提起本件確認之訴。從而，原告提起本件訴訟，請求
    確認原告與被告間父子關係存在，為有理由，應予准許。
三、據上論結：本件原告之訴為有理由，依民事訴訟法第七十八條、第八十五條第一
    項前段，判決如主文。
中      華      民      國    八十九    年      十      月     十八     日
                                臺灣臺中地方法院家民事法庭
                                        法      官
右為正本係照原本作成
如對本判決上訴須於判決送達後廿日內向本院提出上訴狀
中      華      民      國    八十九    年      十      月     十八     日
~B法院書記官  蕭芳媚


司法院資訊處製作；財團法人民間司法改革基金會備份。
